臺灣臺中地方法院刑事判決　　　　　　 99年度交易字第983號
公　訴　人　臺灣臺中地方法院檢察署檢察官
被　　　告　李再興
上列被告因犯過失傷害案件，經檢察官提起公訴（99年度偵字第
24549號）及移送併辦（99年度偵字第24241號），本院判決如下
：
    主    文
李再興犯過失傷害罪，處拘役伍拾日，如易科罰金，以新臺幣壹
仟元折算壹日。
    犯罪事實
一、李再興於民國99年4月1日，駕駛車牌號碼1970-ZM號自用小
    客車，沿臺中市○區○村路○段由南往北方向行駛，於同日
    下午14時35分許，行經同路段772號前欲迴車時，原應注意
    汽車迴車時應注意往來行人、車輛之行進、並讓其先行，而
    依當時情形天候晴、日間自然光線、道路無障礙，並無不能
    注意之情事，竟疏未注意及此，且未注意後方直行車，逕行
    迴車，適吳正琦騎乘車牌號碼6GA-621號重機車自後方行至
    該處，見狀閃避不及，當場撞及上開自用小客車之左前保險
    桿，致吳正琦人車倒地，因而受有右鎖骨粉碎性骨折合併移
    位及右第4肋骨骨折等之傷害。李再興於肇事後，於犯罪為
    有偵查權限機關或公務員發覺前，向到場處理之警員坦承為
    肇事者，而自首接受裁判。
二、案經吳正琦訴由臺灣臺中地方法院檢察署檢察官偵查起訴及
    移送併辦。
    理    由
一、按被告以外之人於審判外之陳述雖不符刑事訴訟法第159 條
    之1至之4之規定，而經當事人於審判程序同意作為證據，法
    院審酌該言詞陳述或書面陳述作成時之情況，認為適當者，
    亦得為證據；當事人、代理人或辯護人於法院調查證據時，
    知有刑事訴訟法第159條第1項不得為證據之情形，而未於言
    詞辯論終結前聲明異議者，視為有前項之同意，同法第159
    條之5定有明文。本案公訴人、被告於本院審判期日，就本
    院所引用下列證據之證據能力，並未加以爭執，且本院審酌
    證據作成之形式、取得之方式，均無瑕疵，及與待證事實具
    有關聯性等情況，認為適當，揆諸前開說明，均有證據能力
    ，當得作為證據。
二、被告對於其駕駛自小客車，於上開時地與告訴人所騎乘之機
    車發生擦撞等情，固不爭執，惟另辯稱：伊沒有注意後方來
    車不是說沒有過錯，是不小心造成，伊認伊有一點過錯，沒
    有注意到後面的車，伊沒有打右邊方向燈是打左邊方向燈，
    開車的人這樣開也是正常的，有偏一點點是有可能，伊記得
    碰到的時候車子是停止的狀態云云。
三、經查；
（一）被告於99年4月1日，駕駛車牌號碼1970-ZM號自用小客車
      ，沿臺中市○區○村路○段由南往北方向行駛，於同日下
      午14時35分許，行經同路段772號前欲迴轉，未注意告訴
      人吳正琦騎乘車牌號碼6GA-621號重機車自後方行至該處
      ，見狀閃避不及，當場撞及上開自用小客車之左前保險桿
      ，致告訴人吳正琦人車倒地，因而受有右鎖骨粉碎性骨折
      合併移位及右第4肋骨骨折等之傷害，為被告所不爭執，
      並據證人即告訴人於警詢時陳稱：伊是行駛美村路由南屯
      路往五權八街方向直行，伊行駛在慢車道，見對方駕駛之
      車輛在伊前方打右方向燈，所以伊就往他左側方超車，在
      伊到達前車頭位置時，被告無預警的往左側迴轉過來，因
      而伊機車右側車身遭受對方車頭撞擊而往對向車道滑倒，
      對方無預警迴轉，伊無法反應等語（見警卷第9頁）；復
      於本院審理時證述：伊是騎機車在美村路上往由南屯路往
      五權五街方向行駛，行駛在慢車道，被告的車突然迴轉，
      一開始是打右轉燈，伊本來是在被告後方，被告要停車，
      伊往左側超車，被告就不預警的迴轉就撞上了，是被告的
      車頭左側撞到伊的機車右後方。伊當時還沒有超過被告的
      車身，是在超車一半的時候，被告突然左轉撞上的等語（
      見本院100年4月20日審判筆錄第3、4頁）。證人即現場目
      擊證人紀又韶於警詢時陳述：伊見到自小客車1970-ZM，
      是行駛美村路由南屯路往五權西路方向，至肇事處，該車
      原是行駛快車道，然後往右靠接近慢車道，伊沒有注意該
      車有無打方向燈，該車給伊的感覺是要停靠路邊，卻突然
      迴轉，然後就聽到碰撞的聲音，伊當時是駕車暫停在美村
      路一段767號，伊車要開進修車場，而被告自小客車係在
      伊車正前方，伊要等他車開走後才能開入修車場，所以有
      見到事故發生等語（見警卷第18頁）；復於本院審理中證
      述：「（你有無目擊到99年4月1日美村路一段車禍發生之
      經過？）目擊到一段經過，我站在車禍現場轉角的路邊，
      當時我要移車到隔壁的修配廠，人是站在路邊，看到被告
      的車子從我面前減速經過，我就回頭移車，接著就聽到撞
      擊聲」、「（你當時覺得被告是要靠路邊停車？還是要迴
      轉？）路邊停車」等語（見本院100年5月11日審判筆錄第
      2 、3頁），參核被告、告訴人及證人紀又韶上開所述及
      卷附道路交通事故現場圖、道路交通事故調查報告表（一
      ）、（二）各1份、現場照片（見臺灣臺中地方法院檢察
      署99年度他字第5699號卷第11至13頁、第23至27頁），可
      知被告於該肇事路段本欲迴轉至對向車道，卻先靠路邊行
      駛，且未注意後方告訴人所騎乘之機車，致使告訴人誤以
      為被告欲靠路邊停車，而欲從被告所駕駛之上開自小客車
      左側超越被告車輛時，被告始左轉而撞上告訴人行進中之
      機車，至於本件被告迴轉時是打左方向燈或右方向燈，因
      告訴人與被告各執一詞，而證人紀又韶又無目擊，實無法
      認定。然由告訴人及證人紀又韶之證述足認被告確係先向
      路邊停靠，另參酌現場照片，被告如欲從車道內直接迴轉
      至對向車道，實有困難，必先往路邊停靠後始可迴轉，是
      本件被告未注意車後行車，先往路邊方向行駛後，突然迴
      轉之駕駛行為，確有過失。
（二）另本件道路交通事故，經本院送請鑑定結果，認被告迴車
      未讓左後直行車先行為肇事原因，告訴人駕駛重機車無肇
      事因素，有臺灣省臺中市區車輛行車事故鑑定委員會100
      年3月25日中車鑑字第1000001734號函及所附鑑定意見書1
      份附本院卷可憑，益足證被告確有過失。按汽車迴車前，
      應暫停並顯示左轉燈光，看清無來往車輛，始得迴轉（道
      路交通安全規則第106條第5款參照）。被告駕駛汽車自應
      盡上開注意義務，依附卷之道路交通事故調查報告表（一
      ）、（二）所示，當時天候晴、日間自然光、路面無缺陷
      及無障礙物、視距良好，又無其他不能注意之情形，竟疏
      於注意上開規定，貿然迴車，以致肇事，其應負過失責任
      甚明，而告訴人係因本件車禍而受有上開傷害，有中山醫
      學大學附設醫醫院診斷證明書存卷足憑（上開他字卷第6
      頁），則被告之過失犯行與告訴人之傷害間顯有相當因果
      關係。從而，本案事證明確，被告過失傷害犯行堪以認定
      ，應依法論科。
四、核被告所為，係犯刑法第284條第1項前段之過失傷害罪。又
    被告於肇事後，在未經有偵查權之機關或公務員發覺為犯嫌
    前，向到場處理本件車禍之警員承認為肇事人，有臺中市○
    ○○道路交通事故肇事人自首情形紀錄表附卷可稽（見上開
    他字卷第20頁），堪認被告係對於未發覺之罪自首而受裁判
    ，應依刑法第62條前段規定減輕其刑。爰審酌被告就本件車
    禍過失程度之輕重、告訴人所受傷勢情形、被告之素行（參
    見臺灣高等法院被告前案紀錄表）、被告肇事後迄未與告訴
    人達成和解，取得告訴人諒解等一切情狀，量處如主文所示
    之刑，並諭知易科罰金之折算標準。
據上論斷，應依刑事訴訟法第299第1項前段，刑法第284條第1項
前段、第62條前段、第41條第1項前段，刑法施行法第1條之1第1
項、第2項前段，判決如主文。
本案經檢察官鐘祖聲到庭執行職務。
中    華    民    國    100  年    5    月    25    日
                      刑事第四庭  法  官  黃益茂
以上正本證明與原本無異。
如不服本判決應於收受送達後10日內向本院提出上訴書狀，並應
敘述具體理由；其未敘述上訴理由者，應於上訴期間屆滿後20日
內向本院補提理由書（均須按他造當事人之人數附繕本）「切勿
逕送上級法院」。
                                  書記官  蔡秋明
中    華    民    國    100  年    5    月    25    日
 附錄論罪科刑法條
中華民國刑法第284條
（過失傷害罪）
因過失傷害人者，處6月以下有期徒刑、拘役或5百元以下罰金，
致重傷者，處1年以下有期徒刑、拘役或5百元以下罰金。
從事業務之人，因業務上之過失傷害人者，處1年以下有期徒刑
、拘役或1千元以下罰金，致重傷者，處3年以下有期徒刑、拘役
或2千元以下罰金。